臺灣臺中地方法院交通事件裁定　　 　 96年度交聲字第1352號
　　原處分機關　交通部公路總局臺中區監理所
　　異 議人 即
　　受 處分 人　甲○○
上列受處分人因違反道路交通管理處罰條例案件，對於交通部公
路總局臺中區監理所民國九十六年十一月十五日所為之裁決（中
監違字第裁六○─ＧＤ0000000號裁決書），聲明異議，
本院裁定如下：
    主  文
原處分撤銷。
甲○○不罰。
    理  由
一、原處分機關略以：受處分人甲○○，於民國九十六年九月二
    十一日十九時四十分許，在台中市○○路與瀋陽路口處，駕
    駛車號ＭＱ─四五五五號自用小客車，因「未懸掛號牌行駛
    公路（壹面）」之違規，遭台中市警察局第五分局員警當場
    舉發，受處分人依指定期限到案提出申訴，經查證違規屬實
    ，該所遂於九十六年十一月十五日以中監違字第裁六○─Ｇ
    Ｄ0000000號裁決書，裁處違反道路交通管理處罰條
    例第十二條第一項第七款、第二項，處罰鍰新臺幣（下同）
    五千四百元整，並牌照吊銷，逾期則依違反道路交通管理事
    件統一裁罰標準表及裁決書處罰主文裁處，於法並無不合等
    語。
二、本件受處分人甲○○則以：當日黃昏時間被一位年輕人騎機
    車碰撞掉落牌照，當時我撿起來放置車內，後被交通員警攔
    下，他當時照相只照前面，後面未照，員警當時說到郵局繳
    交罰款很輕，因為當時去看醫生未遠，手拿車牌要給他照，
    他還說不用照；當時不知要吊銷牌照，牌照也不是偷來的，
    交通員警講話不實在，爰聲明異議等語。
三、按法院受理交通事件，準用刑事訴訟法之規定，其處理辦法
    ，由司法院會同行政院定之。道路交通管理處罰條例第八十
    九條定有明文。又按聲明異議案件之處理，除準用刑事訴訟
    法有關規定外，依道路交通案件處理辦法之規定處理之，道
    路交通案件處理辦法第四條第一項亦定有明文。上開條例給
    予當事人申辯及提出證據之機會，符合正當法律程序，與憲
    法第十六條保障人民訴訟權之意旨並無抵觸，亦經司法院大
    法官著有解釋可參（司法院大法官會議釋字第四一八號）。
    再按被告未經審判證明有罪確定前，推定為無罪。犯罪事實
    應依證據認定之，無證據不得認定犯罪事實。刑事訴訟法第
    一百五十四條亦分別定有明文。由上開規定可知，法院就違
    反道路交通管理處罰條例之案件，對於據以認定行為人違規
    之事實及證據，仍應依積極證據認定之，不得僅憑警察機關
    員警開立之舉發違反道路交通管理事件通知單及主管機關違
    反道路交通管理事件裁決書，即推定受處分人有道路交通違
    規之事實。而警察機關員警就交通違規之舉發（填載舉發道
    路交通管理事件通知書），除在維護交通秩序公共利益外，
    尚涉及員警之個人績效，其與受舉發人係處於利害關係人對
    立之地位，交通違規舉發警員之舉發，既係以使受舉發人受
    交通違規裁罰為目的，且係利害關係人，是其所為之舉發是
    否與事實相符，仍應調查其他證據以資審認，如仍存有合理
    之懷疑，無法達於確信受處分人有違反道路交通事管理處罰
    條例之事實時，應依刑事訴訟法上「罪疑唯輕」、「有疑唯
    利於被告」之原則，就有疑問之部分，應作對於受處分人有
    利之認定，合先敘明。
四、依前揭說明，法院就道路交通案件聲明異議之處理，認定受
    處分人道路交通違規之事實，準用刑事訴訟法證據章規定之
    結果，仍應依積極證據認定之，不得僅憑警察機關員警逕行
    開立之舉發違反道路交通管理事件通知單，及所為查覆函文
    ，即推定受處分人有道路交通違規之事實。查本件受處分人
    甲○○，駕駛其所有之車號ＭＱ─四五五五號自用小客車，
    有如交通部公路總局臺中區監理所裁決書，所載舉發違規事
    實欄所示之違規行為，固有舉發違反道路交通管理事件通知
    單影本一紙為證，惟受處分人始終否認有未懸掛車牌之事，
    又以上開情詞置辯。經查：依據原舉發機關之執勤員警即證
    人乙○○於民國九十六年十二月十日到院結證稱：「當天執
    行勤務‧‧‧‧看到甲○○前面車頭沒有懸掛車牌」、「（
    取締違規的時候，他有無拿出車牌？）答：有」、「（你有
    無詢問原因？）答：有，他也是說剛剛發生車禍，被機車撞
    下來，還沒有時間掛上去」、「（當時有無查看車子前面有
    無撞擊痕跡？）答：沒有去留意」、「（他從哪裡拿出車牌
    ？）答：從座位旁邊」等語。既然該受處分人已經表明該車
    號牌係因車禍遭撞落，此等對其有利之事證，執勤警員本應
    當場查明該車前面是否有遭撞擊之痕跡，並記明該事項或事
    件情節及處理意見於違規通知單上，供裁決參考。然該員警
    既未查明、記明此對受處分人有利之情節，原處分機關又遽
    為不利於受處分人之裁決，已違反「罪疑唯輕」、「有疑唯
    利於被告」之原則，程序上非無瑕疵。況警員亦表明看到受
    處分人係自駕駛座位旁邊拿出該車牌，則受處分人該車是否
    確因遭他車撞擊而掉落前面車牌，撿起並放置座位旁之情，
    即應再予詳查。再者，原舉發機關並未提出其他適宜證據（
    如錄影、相片）等證據，可資推斷受處分人之車輛確曾因故
    意或過失而未懸掛車牌。此外，本院依據全卷證據資料，復
    查無其他積極證據可資證明受處分人有上開違規行為。本諸
    罪疑惟輕之法則，自應為有利於受處分人之認定。是受處分
    人之辯解尚非無據，原處分機關未予詳查，遽予裁罰，尚有
    未洽，本件異議為有理由，應由本院撤銷原處分，並諭知受
    處分人不罰。
五、據上論斷，應依道路交通管理處罰條例第八十七條第二項、
    道路交通案件處理辦法第二十條規定，裁定如主文。
中　　華　　民　　國　　96　　年　　12　　月　　19　　日
                  交通法庭  法　官  許金樹
上為正本係照原本作成。
如不服本裁定，應於送達後五日內向本院提出抗告狀。
                            書記官  王崑煜
中　　華　　民　　國　　96　　年　　12　　月　　19　　日
